臺灣臺北地方法院刑事判決　　　　　　　 94年度訴字第597號
　　公　訴　人　臺灣臺北地方法院檢察署檢察官
　　被　　　告　甲○○
上列被告因違反毒品危害防制條例案件，經檢察官提起公訴（九
十四年度毒偵字第二四一號），本院判決如下：
    主    文
甲○○施用第二級毒品，處有期徒刑月，如易科罰金，以佰
元折算壹日。
甲○○被訴自九十三年十二月十八日起至九十四年二月初某日止
施用第一級毒品部分無罪，其餘被訴施用第一級毒品部分免訴。
    犯罪事實
一、甲○○於民國九十三年八月二十一日，在其男友林文彬所承
    租位於台北縣板橋市○○街九號二０九室之住處內，以林文
    彬所有之注射針筒一支、毒品分裝器二支、電燈泡一個及吸
    管一支施用第二級毒品安非他命（下稱安非他命）一次。嗣
    於同日晚間十一時三十分許，台北縣政府警察局板橋分局（
    下稱板橋分局）員警至前開處所實施臨檢，甲○○及林文彬
    出於自願性同意讓員警進入前開處所實施搜索，扣得林文彬
    所有之注射針筒一支、毒品分裝器二支、電燈泡一個及吸管
    一支，並徵得甲○○之同意後，採集其尿液送驗後發現有安
    非他命陽性反應，而知上情。
二、案經板橋分局移送台灣板橋地方法院檢察署（下稱板橋地檢
    署）呈請台灣高等法院檢察署檢察長核轉台灣台北地方法院
    檢察署檢察官偵查起訴。
    理  　由
壹、有罪部分：
  一、證據之認定：
    上述犯罪事實一之部分，有被告於前述時地為警查獲，經警
    採集其尿液送驗後發現有安非他命陽性之濫用藥物檢驗報告
    足憑（板橋地檢署九十三年度核退毒偵字第一三八０號偵查
    卷第二頁參照），並有扣案之注射針筒一支、毒品分裝器二
    支、電燈泡一個及吸管一支，且被告亦對上開犯罪事實一之
    部分於本院九十四年六月八日審理時供承不諱（見本院當日
    審判筆錄），是依(一)上述濫用藥物檢驗報告、(二)扣案之吸食
    器等補強證據已足資擔保被告於本院審理中就前開犯罪事實
    所為之任意性自白具有相當程度之真實性，而得使本院確信
    被告前述自白之犯罪事實確屬真實，從而依刑事訴訟法第一
    五六條第一項「被告之自白，非出於強暴、脅迫、利誘、詐
    欺、疲勞訊問、違法羈押或其他不正之方法，且與事實相符
    者，得為證據。」及同條第二項「被告之自白，不得作為有
    罪判決之唯一證據，仍應調查其他必要之證據，以察其是否
    與事實相符。」規定，本院自得依被告前述自白及各該補強
    證據認定被告確有為前述施用安非他命之犯行，本件事證明
    確，被告犯行堪以認定。
  二、論罪科刑之法律適用：
    (一)、核被告甲○○所為，係犯毒品危害防制條例第十條第二
        項之施用第二級毒品罪。被告施用安非他命前後持有安
        非他命之行為為其施用安非他命之高度行為所吸收，不
        另論以持有安非他命罪。
    (二)、查被告前於(1)九十年二月間因施用安非他命，違反毒品
        危害防制條例案件，經本院以九十年度毒聲字第二四四
        號裁定送觀察、勒戒後，因無繼續施用毒品傾向，而由
        台北地檢署檢察官於九十年六月二十日以該署九十年度
        毒偵字第一二五號不起訴處分書為不起訴處分；再於(2)
        九十二年十二月間因施用第一級毒品海洛因（下稱海洛
        因），經台灣板橋地方法院（下稱板橋地院）以該院九
        十二年度毒聲字第三九四六號裁定送觀察、勒戒後，嗣
        因毒品危害防制條例於毒品危害防制條例於九十二年六
        月六日修正，經總統於同年七月九日公布，並於九十三
        年一月九日生效施行，被告則依修正後之規定停止勒戒
        出所，並由板橋地檢署檢察官於九十三年二月二十六日
        以九十二年度毒偵字第四六二六號案件提起公訴，板橋
        地院於同年十二月十八日判決有期徒刑八月，於九十四
        年一月十三日判決確定（被告目前即在監執行本件），
        此有台灣高等法院前案紀錄表一份在卷足憑，並有上開
        案件處分書、裁定書及判決書各一份附本院卷可稽。
    (三)、爰審酌被告前已因施用毒品，受有二次觀察勒戒之保安
        處分，又再為本件犯罪，顯見其未因前所受保安處分而
        決心改過暨其智識程度、品行、犯後尚能坦承犯行犯後
        態度良好等一切情狀，爰對被告量處如主文所示之刑，
        並諭知易科罰金之折算標準。
    (四)、扣案之注射針筒一支、毒品分裝器二支、電燈泡一個及
        吸管一支，業據被告於本院九十四年六月八日審理時供
        稱係林文彬所有，為其二人施用安非他命所用之物，且
        非專供施用毒品所用（本院當日審判筆錄參照），本院
        認依本案卷證無從認定該扣案證物為被告所有，且該等
        吸食器亦非違禁物，爰不予宣告沒收，併予說明。
貳、無罪部分：
  一、公訴意旨略以：被告甲○○基於施用海洛因之概括犯意，
      自九十三年十二月十八日起至九十四年二月初，在台北縣
      板橋市○○路九號二０九室或母親住處等地，連續施用海
      洛因多次等語，因認被告涉犯毒品危害防制條例第十條第
      一項之施用第一級毒品罪嫌。
  二、按犯罪事實應依證據認定之，無證據不得認定其犯罪事實
      。又不能證明被告犯罪者，應諭知無罪之判決，刑事訴訟
      法第一百五十四條第二項、第三百零一條第一項分別定有
      明文。再按，事實之認定，應憑證據，如未能發現相當證
      據，或證據不足以證明，自不能以推測或擬制之方法，為
      裁判基礎；且認定不利於被告之事實須依積極證據，苟積
      極證據不足為不利於被告事實之認定時，即應為有利於被
      告之認定；另認定犯罪事實所憑之證據，雖不以直接證據
      為限，間接證據亦包括在內，然而無論直接證據或間接證
      據，其為訴訟上之證明，須於通常一般之人均不致有所懷
      疑，而得確信其為真實之程度者，始得據為有罪之認定，
      倘其證明尚未達到此一程度，而有合理之懷疑存在而無從
      使事實審法院得有罪之確信時，即應由法院為諭知被告無
      罪之判決（最高法院四十年台上字第八六號、三十年台上
      字第八一六號、七十六年台上字第四九八六號判例參照）
      。
  三、公訴人認被告涉有此部分施用海洛因犯行，無非以上開濫
      用藥物檢驗報告一紙以及扣案之注射針筒一支、毒品分裝
      器二支、電燈泡一個及吸管一支等資為論據，被告於本院
      審理時固對於上開施用海洛因之犯行供承不諱（本院九十
      四年六月八日審判筆錄參照）。惟查：
    (一)、按海洛因經注射入人體，平均尿液可檢驗出嗎啡（鴉片
        ）陽性反應之時限為二十六小時，有行政院衛生署八十
        一年九月八日（八一）藥檢壹字第八一一一四八八五號
        函在本院卷可稽。查上開濫用藥物檢驗報告係檢驗被告
        於九十三年八月二十二日為警採集之尿液，雖該報告檢
        驗結果確實呈鴉片類陽性反應無誤，惟此僅能證明被告
        於九十三年八月二十二日經警採尿前（扣除為警查獲後
        迄採尿時止之期間）二十六小時內有施用海洛因之行為
        ，尚無從據以證明被告自九十三年十二月十八日起至九
        十四年二月初有連續施用海洛因之犯行。
    (二)、又上開扣案之注射針筒一支、毒品分裝器二支、電燈泡
        一個，及吸管一支等施用器具，於九十三年八月二十一
        日被告為警查獲時即已扣案，而該等扣案之施用器具，
        亦僅能證明被告於九十三年八月二十一日為警查獲前有
        施用海洛因之犯行，然此部份業經板橋地院九十三年度
        訴字第五四七號判決之既判力效力所及（詳如後述），
        是扣案之吸食器具，亦不足以認定被告此部份施用海洛
        因之犯行。
    (三)、綜上所述，本院依卷內現存證據，並無任何積極證據足
        以證明被告確有此部分施用海洛因之犯行，且依刑事訴
        訟法第一百五十六條第二項之規定，尚不得以被告之自
        白作為認定此部分犯行之唯一證據，故此部分不能證明
        被告犯罪，揆諸上開說明，應為被告無罪之諭知。
、免訴部分：
  一、公訴意旨略以：被告甲○○基於施用海洛因之概括犯意，
      自九十三年三月間某日起至九十三年十二月十七日，在台
      北縣板橋市○○路九號二０九室或母親住處等地，連續施
      用海洛因多次等語，因認被告涉犯毒品危害防制條例第十
      條第一項之施用第一級毒品罪嫌。
  二、按案件曾經判決確定者，應諭知免訴之判決，刑事訴訟法
      第三百零二條第一款定有明文。又依最高法院三十二年上
      字第二五七八號判例所認「刑事訴訟法第二百九十四條第
      一款規定，案件曾經判決確定者，應為免訴之判決，係以
      同一案件，已經法院為實體上之確定判決，該被告應否受
      刑事制裁，即因前次判決而確定，不能更為其他有罪或無
      罪之實體上裁判。此項原則，關於實質上一罪或裁判上一
      罪（如刑法第五十五條及第五十六條之犯罪），其一部事
      實已經判決確定者，對於構成一罪之其他部分，固亦均應
      適用，但此種情形，係因審判不可分之關係，在審理事實
      之法院，對於全部犯罪事實，按照刑事訴訟法第二百四十
      六條規定本應予審判，故其確定判決之既判力，亦自應及
      於全部之犯罪事實，若在最後審理事實法院宣示判決後，
      始行發生之事實，既非該法院所得審判，即為該案判決之
      既判力所不能及，．．．」，若實質上一罪或裁判上一罪
      其一部事實已經判決確定，則因該起訴事實已為前確定判
      決之既判力所及，法院即應就該起訴事實為免訴之諭知。
  三、查被告前於九十二年十月間某日起至同年十二月二十三日
      止連續施用海洛因多次，及九十三年二月一日起至同年月
      二十五日間某日施用海洛因一次，而違反毒品危害防制條
      例案件，經板橋地院於九十三年十二月十七日宣示以九十
      三年度訴字第五四七號判決判處有期徒刑八月，該判決於
      九十四年一月十三日確定，被告目前即在監執行本件，已
      如前述，此有台灣高等法院前案紀錄表及被告所犯上開案
      件之判決書各一份附卷可稽。
  四、被告所犯上開之犯行，經判決確定，已如前述，而本件檢
      察官所起訴被告犯罪時間為自九十三年三月間起至九十三
      年十二月十七日止，與其前所犯上開案件最後一次犯罪時
      間（即九十三年二月一日起至同年月二月二十五日間某日
      ），顯具有時間上之密接性，是前案犯罪時間至本件此部
      份犯罪時間此段期間，自始均在被告同一個施用海洛因之
      預定犯罪計劃內，而出於主觀上始終同一犯意持續進行之
      ，且本件被告此部份之犯罪時間在其所犯上開案件之最後
      事實審法院宣示判決之前，是被告本件此部份犯行既與其
      所犯上開案件屬裁判上一罪之連續犯，被告此部份犯行自
      為前案有罪確定判決之既判力效力所及，本院自不得為實
      體上之判決，揆諸前開說明，應逕為諭知免訴之判決。
據上論斷，應依刑事訴訟法第二百九十九條第一項前段、第三百
零一條第一項、第三百零二條第一款，毒品危害防制條例第十條
第二項，刑法第十一條前段，罰金罰鍰提高標準條例第二條，判
決如主文。
本案經檢察官張書華到庭執行職務。
中　　華　　民　　國　　94　　年　　6 　　月　　17　　日
　　　　　　　　　刑事第九庭審判長法　官　林怡秀
                                  法  官  李宜娟
                                  法  官  葉珊谷
本件正本證明與原本無異。
檢察官、被告如不服本判決，應於判決送達後10日內，向本院提
出上訴狀。
　　　　　　  　　　　　　　　　　書記官　顏淑華
中　　華　　民　　國　　94　　年　　6 　　月　　17　　日
附錄本案論罪科刑法條全文：
毒品危害防制條例第十條：
施用第一級毒品者，處六月以上五年以下有期徒刑。
施用第二級毒品者，處三年以下有期徒刑。
